【裁判字號】    99,訴,173
【裁判日期】    990226
【裁判案由】    違反電業法
【裁判全文】
臺灣臺中地方法院刑事判決               99年度訴字第173號
公  訴  人  臺灣臺中地方法院檢察署檢察官
被      告  己○○
            丙○○
            乙○○
            丁○○
            戊○○
上列被告因違反電業法等案件，經檢察官提起公訴（98年度偵字
第20219號、98年度偵字第27480號），被告於本院受命法官行準
備程序時，對於犯罪事實為有罪之陳述，經本院合議庭裁定由受
命法官獨任適用簡式審判程序，判決如下：
    主    文
己○○共同犯使電度表失效不準而竊電罪，計肆罪，各處如附表
三所示之刑（包含主刑、從刑）。應執行有期徒刑捌月，如易科
罰金以新臺幣玖佰元即銀元參佰元折算壹日。扣案如附表一所示
之物，均沒收。
丙○○共同犯使電度表失效不準而竊電罪，處拘役伍拾伍日，如
易科罰金，以新臺幣壹仟元折算壹日。扣案如附表一所示之物，
均沒收。
乙○○共同犯使電度表失效不準而竊電罪，處拘役參拾伍日，如
易科罰金，以新臺幣壹仟元折算壹日。扣案如附表一所示之物，
均沒收。
丁○○共同犯犯使電度表失效不準而竊電罪，處拘役伍拾日，如
易科罰金，以新臺幣壹仟元折算壹日。扣案如附表一所示之物，
均沒收。
戊○○共同犯使電度表失效不準而竊電罪，處拘役肆拾伍日，如
易科罰金，以新臺幣壹仟元折算壹日。扣案之導線一組沒收之。
    犯罪事實及理由
一、本案認定之犯罪事實如下：
  (一)己○○因有能力改裝電表以竊電節省電費支出，竟為獲取改
    裝電表竊電之報酬，而以其所有之改裝電表之工具，先後於
    下列時、地，以下列方式，分別改裝臺灣電力股份有限公司
    （下稱臺電公司）所設置之電度表：
  (1)九十七年八、九月間，丙○○為圖減省位於臺中縣和平鄉○○路○段分校巷三號及臺中縣和平鄉○○路○段分校七號「
    伊豆溫泉商行」之電費支出，委請己○○改電表，二人遂基
    於為自己不法所有之犯意聯絡，約定若電費減少新臺幣（下
    同）五萬元，則以二萬五元之代價，由己○○在上開之處所
    ，將丙○○向臺灣電力股份有限公司（下稱臺電公司）所申
    請租用之電號000000000000000號及000
    000000000000號臺電公司電表計量器之封印及
    經濟部中央標準局「同」字鉛封予以加工，並彎曲電錶內部
    齒輪橫軸，從而使電表計量失準，而共同以此改變計電器構
    造使其失效不準之方式，達成竊電之目的（實際竊電度數不
    詳，嗣臺電公司向丙○○追償一百零三萬五千元，經和解後
    ，分二十三期繳納，現分期繳納中）。
  (2)九十八年年二月間，乙○○為圖減省位於雲林縣西螺鎮大新
    一四七號住處之電費支出，委請己○○改電表，二人遂基於
    為自己不法所有之犯意聯絡，約定以五千元之代價，由己○○在上開之處所，將乙○○向臺電公司所申請租用之電號0
    00000000000號臺電公司電表計量器之封印及經
    濟部中央標準局「同」字鉛封予以加工，並彎曲電錶內部齒
    輪橫軸，從而使電表計量失準，而共同以此改變計電器構造
    使其失效不準之方式，達成竊電之目的（實際竊電度數不詳
    ，嗣乙○○已與臺電公司和解，並清償臺電公司所追償之電
    費）。
  (3)九十八年四月間，丁○○為圖減省位於新竹市○區○○街三
    十五號租屋處之電費支出，委請己○○改電表，二人遂基於
    為自己不法所有之犯意聯絡，約定以一萬元之代價，由己○○在上開之處所，將房東柳寶燕向臺電公司所申請租用之電
    號000000000000000號臺電公司電表計量器
    之封印及經濟部中央標準局「同」字鉛封予以加工，並彎曲
    電錶內部齒輪橫軸，從而使電表計量失準，而共同以此改變
    計電器構造使其失效不準之方式，達成竊電之目的（實際竊
    電度數不詳，嗣丁○○已與臺電公司和解，並清償臺電公司
    所追償之電費）。
  (4)九十五年六月二十六日前之某日，林信裕（已於九十五年六
    月二十六日死亡）為圖減省位於雲林縣莿桐鄉甘西村中村三
    之二號住處之電費支出，遂委請己○○改電表，二人遂基於
    為自己不法所有之犯意聯絡，約定由己○○在上開之處所，
    將林信裕向臺電公司所申請租用之電號000000000
    000號臺電公司電表計量器之封印及經濟部中央標準局「
    同」字鉛封予以加工，並彎曲電錶內部齒輪橫軸，從而使電
    表計量失準，而共同以此改變計電器構造使其失效不準之方
    式，達成竊電之目的。
  (二)戊○○於九十七年十月間，為圖減省臺中市○○區○○路二
    段八百二十巷十三號住處之電費，與姓名、年籍資料不詳綽
    號「番仔」之成年男子，基於為自己不法所有之犯意聯絡，
    約定二萬元之代價，由前開男子於上址將不知情之屋主黃仁
    吉向臺電公司所申請租用之電號000000000000
    000號臺電公司電表計量器之封印鎖與封印鉛予以加工，
    並於插座總成電源側一條電源，未經電表之方式，而共同以
    此改變計電器構造使其失效不準，達成竊電之目的（實際竊
    電度數不詳，嗣戊○○已與臺電公司達成和解）。
  (三)嗣於九十八年四月六日臺電公司會同戊○○至臺中市○○區
    ○○路二段八百二十巷十三號住處實地檢驗、查扣封印鎖一
    只、導線一組、電話簿一本後，再由臺中縣警察局刑警大隊
    於九十八年八月六日上午十時許，持本院所核發之搜索票至
    己○○位於新竹市○○路六百四十巷五百八十號三樓內及車
    號ＶＮ-３６０８號自小客車內扣得如附表一及附表二所示之
    物。臺中縣警察局刑警大隊復於九十八年八月十九日會同臺
    電公司與丁○○至新竹縣東區○○街三十五號實地檢驗，查
    扣編號0000000號電度表、Ｚ000000000號
    封印鎖一只。
  (四)案經臺中縣警察局刑警大隊報請臺灣臺中地方法院檢察署檢
    察官偵查起訴。
二、程序部分
  (一)按除被告所犯為死刑、無期徒刑、最輕本刑為三年以上有期
    徒刑之罪或高等法院管轄第一審案件者外，於法院行準備程
    序進行中，被告先就被訴事實為有罪之陳述時，審判長得告
    知被告簡式審判程序之旨，並聽取當事人、代理人、辯護人
    及輔佐人之意見後，裁定進行簡式審判程序；且受命法官行
    準備程序，與法院或審判長有同一之權限；又簡式審判程序
    之證據調查，不受刑事訴訟法第一百五十九條第一項、第一
    百六十一條之二、第一百六十一條之三、第一百六十三條之
    一及第一百六十四條至第一百七十條規定之限制，刑事訴訟
    法第二百七十三條之一第一項、第二百七十九條第二項前段
    、第二百七十三條之二分別定有明文。
  (二)查本件被告己○○、丙○○、乙○○、丁○○、戊○○於所
    犯為死刑、無期徒刑、最輕本刑為三年以上有期徒刑以外之
    罪，且非高等法院管轄第一審之案件，經本院合議庭裁定由
    受命法官行準備程序時，被告就被訴事實為有罪之陳述後，
    復經本院裁定行簡式審判程序，是其證據之調查，自不受刑
    事訴訟法第一百五十九條第一項、第一百六十一條之二、第
    一百六十一條之三、第一百六十三條之一及第一百六十四條
    至第一百七十條規定之限制，亦即本件不適用傳聞法則有關
    限制證據能力之相關規定，合先敘明。
三、認定本案犯罪事實所依憑之證據名稱：
  (一)被告己○○、丙○○、乙○○、丁○○、戊○○於警詢、偵
    訊及本院審理時之自白。
  (二)追償電費計算單四紙、臺電公司用電實地調查書四紙、現場
    蒐證照片。
  (三)臺灣高等法院被告前案紀錄表、臺灣臺中地方法院檢察署刑
    案資料查註紀錄表（被告等人之素行，及是否構成累犯之認
    定）。
四、查被告己○○於犯罪事實欄一、(一)、(4)行為後，刑法業於九
    十四年二月二日修正公布，並自九十五年七月一日施行。依
    修正前刑法第二十八條規定：「二人以上共同實施犯罪之行
    為者，皆為正犯。」，修正後刑法第二十八條則規定：「二
    人以上共同實行犯罪之行為者，皆為正犯。」，經比較新舊
    法之結果，舊法中「實施」一詞，尚涵蓋陰謀、預備、著手
    、實行之概念在內，較之新法僅以參與「實行」作為共同正
    犯之行為要件，舊法關於共同正犯之成立採取較為寬鬆之認
    定標準。惟本件被告於犯罪事實欄一、(一)、(4)所參與之竊電
    犯行已達著手實行階段，無論依修正前、後之刑法第二十八
    條規定，均成立共同正犯，就此部分應無新、舊法何者較有
    利於被告之可言。另依被告於犯罪事實欄一、(一)、(4)犯罪時
    之刑法第四十一條第一項前段規定：「犯最重本刑為五年以
    下有期徒刑以下之刑之罪，而受六個月以下有期徒刑或拘役
    之宣告，因身體、教育、職業、家庭之關係或其他正當事由
    ，執行顯有困難者，得以一元以上三元以下折算一日，易科
    罰金。」再被告行為時之易科罰金折算標準，修正前罰金罰
    鍰提高標準條例第二條（現已刪除）規定，就其原定數額提
    高為一百倍折算一日。則本件被告行為時之易科罰金折算標
    準，如以銀元三百元折算一日，經折算為新臺幣後，應以新
    臺幣九百元折算為一日。惟九十五年七月一日修正公布施行
    之刑法第四十一條第一項前段則規定：「犯最重本刑為五年
    以下有期徒刑以下之刑之罪，而受六個月以下有期徒刑或拘
    役之宣告者，得以新臺幣一千元、二千元或三千元折算一日
    ，易科罰金。」被告所犯犯罪事實欄一、(一)、(4)係得易科罰
    金之罪，經比較修正前後之易科罰金折算標準，以九十五年
    七月一日修正公布施行前之規定，較有利於被告，則應依刑
    法第二條第一項前段，適用修正前刑法第四十一條第一項前
    段、刑法施行法第一條之一、修正前罰金罰鍰提高標準條例
    第二條等規定，定其折算標準。又查被告己○○所犯犯罪事
    實欄一、(一)、(4)行為後，刑法施行法第三條之一業已於民國
    九十五年七月一日施行，該條第三項並規定：「於九十四年
    一月七日刑法修正施行前犯併合處罰數罪中之一罪，且該數
    罪均符合第四十一條第一項得易科罰金之規定者，適用九十
    年一月四日修正之刑法第四十一條第二項規定。」，亦即於
    九十四年一月七日刑法修正施行前犯併合處罰數罪中之一罪
    ，且該數罪均符合第四十一條第一項得易科罰金之規定者，
    縱所定應執行刑逾六月以上者，亦得為易科罰金之諭知，而
    不受新法第四十一條第二項之於數罪併罰，其應執行之刑未
    逾六月者，方可為易科罰金諭知規定之限制。本案被告己○○所犯犯罪事實欄一、(一)、(4)部分既係於九十四年一月七日
    刑法修正施行前犯併合處罰數罪中之數罪，則依刑法施行法
    第三條之一第三項之規定，於定其應執行之刑後，自得依修
    正前刑法第四十一條第二項之規定併為易科罰金之諭知，合
    先敘明。另查被告己○○行為後，刑法第五十一條第五款已
    修正數罪併罰定其應執行者：「宣告多數有期徒刑者，於各
    刑中之最長期以上，各刑合併之刑期以下，定其刑期。但不
    得逾三十年。」，與舊法規定之數罪併罰定其應執行者：「
    宣告多數有期徒刑者，於各刑中之最長期以上，各刑合併之
    刑期以下，定其刑期。但不得逾二十年。」之規定相較，自
    以舊法規定之定應執行刑之上限為二十年對行為人較為有利
    ，此為影響行為人刑罰之法律效果，是被告行為後法律已有
    所變更，經比較新舊刑法第五十一條第五款之規定，新法之
    規定對被告並無較為有利之情形，應依刑法第二條第一項前
    段之規定，適用被告己○○行為時之舊法，而定其應執行之
    刑。
五、按電能關於竊盜罪章，以動產論，刑法第三百二十三條定有
    明文。被告使電度表失效不準而竊電之竊盜行為，因與電業
    法第一百零六條第三款之竊電罪間，有普通法與特別法之關
    係，依特別法優於普通法之法則，本件自應適用特別法即電
    業法第一百零六條第三款竊電罪處斷。是核被告己○○、丙○○、乙○○、丁○○、戊○○所為，均係犯電業法第一百
    零六條第三款之竊電罪。被告己○○就犯罪事實欄一、(一)、
    (1)與被告丙○○，就犯罪事實欄一、(一)、(2)與被告乙○○，
    就犯罪事實欄一、(一)、(3)與被告丁○○一（四），就犯罪事
    實欄一、(一)、(4)與林信裕；被告戊○○與真實姓名年籍不詳
    綽號「番仔」之男子間，就上開犯罪事實欄一、(二)，各有犯
    意聯絡及行為之分攤，各均為共同正犯。被告己○○所犯上
    開四次竊電罪間，犯意個別，行為互異，應分論併罰。
六、爰分別審酌被告己○○、乙○○無前科，被告丙○○、倪明
    通最近一次犯罪時間分別距此次犯罪均已十餘載，戊○○未
    曾因故意犯罪受有期徒刑以上刑之宣告，有臺灣高等法院被
    告前案紀錄表五份足供憑參，素行尚屬良好，且其等於犯罪
    後，均已坦承犯行，犯後態度佳，更均已與臺電公司和解，
    足見其等已知悔悟，並以積極行動彌補過錯，兼衡被告己○○具有改裝電表之技藝，竟不思以合法正當途徑賺取所得，
    反藉此牟取替他人改裝電表以竊電之報酬，並提供改裝電表
    之工具，於本件犯罪中，立於主嫌之地位，所犯情節較重，
    被告丙○○、乙○○、丁○○、戊○○則係因一時貪小便宜
    致罹刑章，所犯情節相對為輕，及其等之犯罪動機、目的、
    手段及犯罪所得、對於臺電公司所生之損害程度等一切情狀
    ，分別量處如主文所示之刑，並均諭知易科罰金之折算標準
    。又被告己○○所犯犯罪事實欄一、(一)、(4)部分之時間，係
    在九十六年四月二十四日以前，所犯合於中華民國九十六年
    罪犯減刑條例第二條第一項第三款規定之減刑條件，應依該
    條例規定減其宣告刑二分之一之如主文所示之刑，並諭知易
    科罰金之折算標準，並與不符減刑之部分，依修正前刑法第
    五十一條第五款、中華民國九十六年罪犯減刑條例第十一條
    之規定，定其應執行之刑，並諭知易科罰金之折算標準。
七、另本件被告己○○、丙○○、乙○○、丁○○、戊○○行為
    後，刑法第四十一條第二項至第八項雖業於九十七年十二月
    三十日修正，經總統於九十八年一月二十一日公布，並於九
    十八年九月一日施行，然所謂法律有變更，係指足以影響行
    為之可罰性範圍及其法律效果之法律修正而言，易科罰金、
    易服勞役之折算標準及其期限涉及裁量權之行使，屬於科刑
    規範事項，其折算標準於裁判時並應於主文內諭知，與一般
    純屬執行之程序有別，是如新舊法對易科罰金、易服勞役之
    折算標準及期限各有不同時，應依前揭規定，比較適用最有
    利於行為人之法律，有最高法院九十六年度臺非字第五八號
    、第二三四號判決可資參照，惟有關易服社會勞動折算標準
    為六小時折算一日，期限為最長一年，修正後刑法第四十一
    條第二項、第三項、第五項已定有明文，其標準係屬固定，
    並不涉及法院裁量權之行使，非屬科刑規範事項變更，自不
    生新舊法比較之問題，故本件無刑法第二條法律變更規定之
    適用。又依新修正之刑事訴訟法第四百七十九條第二項規定
    ，可知該易服社會勞動乃係屬執行檢察官之權限，是本件自
    無須再於主文中另諭知易服社會勞動之折算標準，附此敘明
    。
八、沒收之諭知：
  (一)按共同正犯因相互間利用他人之行為，以遂行其犯意之實現
    ，本於責任共同之原則，有關沒收部分，對於共犯間供犯罪
    所用之物，自均應為沒收之諭知。本案被告己○○於前揭時
    地，經警查獲而扣得如附表一所示之物，係供前揭犯行所用
    或預備之物，且為被告己○○所有，爰均依刑法第三十八條
    第一項第二款之規定宣告沒收。而被告戊○○經警查獲而扣
    得之導線，係供其前揭犯行所用或預備之物，且為其所有，
    是依刑法第三十八條第一項第二款之規定宣告沒收。
  (二)至扣案之附表二編號１至４之物、編號0000000號電
    表、編號Ｚ000000000號封印鎖，及在戊○○處所
    所查扣之編號不明之封印鎖一只，均屬臺電公司所有之物；
    附表二編號５、６之物，為經濟部標準檢驗局所有，爰不併
    為沒收之諭知。又附表二編號７至１１之物，及被告戊○○
    之電話簿，尚無積極證據證明與被告等本案犯行有直接關聯
    ，均核與宣告沒收之要件不合，自無從為宣告沒收，均併予
    敘明。
九、應適用之法條：刑事訴訟法第二百七十三條之一第一項、第
    二百九十九條第一項前段、第三百十條之二、第四百五十四
    條第一項，電業法第一百零六條第三款，刑法第十一條前段
    、第二條第一項、第二十八條、第四十一條第一項前段（修
    正前、後）、第二項（九十五年七月一日修正前）、第五十
    一條第五款（修正前）、第三十八條第一項第二款，刑法施
    行法第一條之一第一項、第二項前段、第三條之一第三項，
    修正前罰金罰鍰提高標準條例第二條，中華民國九十六年罪
    犯減刑條例第二條第一項第三款、第七條、第九條、第十一
    條，判決如主文。
本案經檢察官甲○○到庭執行職務。
中    華    民    國    99    年    2     月    26    日
                  刑事第十八庭    法  官  張清洲
以上正本證明與原本無異。
如不服本判決，應於收送達後十日內向本院提出上訴書狀（應敘
述具體理由並附繕本）。
上訴書狀如未敘述理由，應於上訴期間屆滿後二十日內補提理由
書於本院。
                                  書記官
中    華    民    國    99    年    2     月    26    日
附錄論罪科刑法條：
電業法第一百零六條
有左列行為之一者為竊電，處五年以下有期徒刑、拘役或五百元
以下罰金：
一、未經電業供電，而在其供電線路上私接電線者。
二、繞越電度表或其他計電器，損壞或改動表外之線路者。
三、損壞或改變電度表、無效電力計、其他計電器之構造，或以
    其他方法使其失效不準者。
四、在電價較低之線路上，私接電價較高之電器者。
五、包燈用戶，在原定電燈盞數及瓦特數以外，私自增加盞數或
    瓦特數者。
六、電力用戶，在原申請馬力數、瓩數或仟伏安數以外，私自增
    加馬力數瓩數或仟伏安數者。
附表一：
┌─┬─────────┬───┬────┐
│編│扣 押 物 品 名 稱 │數  量│所 有 人│
│號│                  │      │        │
├─┼─────────┼───┼────┤
│1 │鐵鎚              │壹支  │己○○  │
├─┼─────────┼───┼────┤
│2 │一字起子          │貳支  │己○○  │
├─┼─────────┼───┼────┤
│3 │鉗子              │壹支  │己○○  │
├─┼─────────┼───┼────┤
│4 │犯罪工具          │壹批  │己○○  │
├─┼─────────┼───┼────┤
│5 │電纜固定夾        │壹包  │己○○  │
├─┼─────────┼───┼────┤
│6 │電表齒輪          │貳只  │己○○  │
├─┼─────────┼───┼────┤
│7 │電焊筆            │壹支  │己○○  │
├─┼─────────┼───┼────┤
│8 │電焊槍            │壹支  │己○○  │
├─┼─────────┼───┼────┤
│9 │電鑽              │壹支  │己○○  │
├─┼─────────┼───┼────┤
│10│自製特殊工具      │捌支  │己○○  │
└─┴─────────┴───┴────┘
附表二：
┌─┬─────────┬───┬────┐
│編│扣 押 物 品 名 稱 │數  量│持 有 人│
│號│                  │      │        │
├─┼─────────┼───┼────┤
│1 │臺電公司電表封印鎖│壹只  │己○○  │
│  │Ａ９１            │      │        │
│  │0000000    │      │        │
├─┼─────────┼───┼────┤
│2 │臺電公司電表封印鎖│壹只  │己○○  │
│  │Ａ９１            │      │        │
│  │0000000    │      │        │
├─┼─────────┼───┼────┤
│3 │臺電公司電表封印鎖│壹只  │己○○  │
│  │000000000│      │        │
├─┼─────────┼───┼────┤
│4 │臺電公司電表差梢  │壹支  │己○○  │
├─┼─────────┼───┼────┤
│5 │經濟部標準檢驗局「│拾伍顆│己○○  │
│  │同」字鉛封鉛塊    │      │        │
├─┼─────────┼───┼────┤
│6 │經濟部標準檢驗局「│壹批  │己○○  │
│  │同」字鉛封封印銅線│      │        │
├─┼─────────┼───┼────┤
│7 │通訊記事簿        │壹本  │己○○  │
├─┼─────────┼───┼────┤
│8 │行動電話          │壹支  │己○○  │
│  │0000-000000       │      │        │
├─┼─────────┼───┼────┤
│9 │行動電話          │壹支  │己○○  │
│  │0000-000000       │      │        │
├─┼─────────┼───┼────┤
│10│臺電公司電費通知單│貳張  │己○○  │
│  │及收據（用戶：倪通│      │        │
│  │明）              │      │        │
├─┼─────────┼───┼────┤
│11│臺電公司電費通知單│貳張  │己○○  │
│  │及收據（用戶：八煙│      │        │
│  │會館有限公司）    │      │        │
└─┴─────────┴───┴────┘
附表三：
┌─┬────────────┬─────┐
│編│主文                    │備註（共犯│
│號│                        │姓名）    │
├─┼────────────┼─────┤
│1 │己○○共同犯使電度表失效│丙○○    │
│  │不準而竊電罪，處有期徒刑│          │
│  │參月，如易科罰金，以新臺│          │
│  │幣壹仟元折算壹日。扣案如│          │
│  │附表一所示之物，均沒收。│          │
├─┼────────────┼─────┤
│2 │己○○共同犯使電度表失效│乙○○    │
│  │不準而竊電罪，處有期徒刑│          │
│  │參月，如易科罰金，以新臺│          │
│  │幣壹仟元折算壹日。扣案如│          │
│  │附表一所示之物，均沒收。│          │
├─┼────────────┼─────┤
│3 │己○○共同犯使電度表失效│丁○○    │
│  │不準而竊電罪，處有期徒刑│          │
│  │參月，如易科罰金，以新臺│          │
│  │幣壹仟元折算壹日。扣案如│          │
│  │附表一所示之物，均沒收。│          │
├─┼────────────┼─────┤
│4 │己○○共同犯使電度表失效│林信裕（已│
│  │不準而竊電罪，處有期徒刑│於九十五年│
│  │參月，如易科罰金，以新臺│六月二十六│
│  │幣玖佰元即銀元參佰元折算│日死亡）  │
│  │壹日。減為有期徒刑壹月又│          │
│  │拾伍日，如易科罰金，以新│          │
│  │臺幣玖佰元即銀元參佰元折│          │
│  │算壹日。扣案如附表一所示│          │
│  │之物，均沒收。          │          │
└─┴────────────┴─────┘

司法院資訊處製作；財團法人民間司法改革基金會備份。
